【裁判字號】    90,訴,1065
【裁判日期】    901002
【裁判案由】    偽造有價證券
【裁判全文】
臺灣臺南地方法院刑事判決                          九十年度訴字第一六五號
    公  訴  人  臺灣台南地方法院檢察署檢察官
    被      告  乙○○
右列被告因偽造有價證券案件，經檢察官提起公訴（八十九年度偵字第一三七五九號
），本院判決如左：
    主  文
乙○○行使偽造之有價證券，累犯，處有期徒刑壹年肆月。
附表所示支票壹紙及其上偽造之「情韻服飾有限公司」、「黃福來」印文各壹枚均沒
收。
    事  實
一、乙○○曾於民國（下同）八十五年間，因違犯槍砲彈藥刀械管制條例案件，經本
    院判處有期徒刑六月確定，並於八十五年七月十二日易科罰金執行完畢，猶不知
    悔改，詎其明知如附表所示之支票一紙，係董俊吉（業經檢察官另移由本院併案
    審理）於八十八年十月間竊取自台南市情韻服飾股份有限公司負責人黃柏翔（原
    名黃福來）所有之空白支票後，再由姓名年籍均不詳之人偽刻「情韻服飾有限公
    司」之公司章及「黃福來」之私章蓋用於支票上，並於票面填寫金額與發票日等
    事項加以偽造而成，竟仍予以收受，並基於行使前開支票之犯意，於八十八年十
    二月初某日，在台南市○○路○段二四六巷六十一號，假冒「洪定國」之名，持
    前開支票向不知情之甲○○購買環保清潔劑一批，並於購買時交付甲○○一張印
    有「弘文投資顧問有限公司企劃洪定國，行動電話：0000000000、0
    000000000號」之名片一紙。甲○○再以該張支票向不知情之黃素月調
    借現款。嗣經提示遭退票後，由警循線查獲。
二、案經台南市警察局第五分局報請台灣台南地方法院檢察署檢察官偵查起訴。
    理  由
一、訊據被告乙○○矢口否認右揭犯行，辯稱：伊不認識董俊吉、甲○○等人，更不
    曾持票向甲○○購買過環保清潔劑及交付其「洪定國」之名片，且「洪定國」名
    片上之行動電話亦非其申請，而是他人冒用其身分資料為之云云。經查：
    （一）如附表所示之支票一紙，確係情韻服飾股份有限公司負責人黃柏翔（原名
          黃福來）所申報遺失之空白票據，惟該支票則經偽造「情韻服飾有限公司
          」、「黃福來」等大小章印文，及偽填發票日期、票據面額後，由甲○○
          背書後交付給黃素月，嗣經黃素月向銀行提示後，則以該支票業經掛失止
          付而不獲付款等事實，業據證人丙○○（黃柏翔之前妻、董俊吉之姐）、
          甲○○及黃素月於警訊時證述明確，並有台南市票據交換所函送之遺失票
          據申報書、支票及退票理由書、發票人之支票存款印鑑卡等影本各一份，
          則此等事實自堪可認定。
    （二）次查，證人董俊吉於警訊及檢察官偵訊時證稱：如附表所示支票，係伊於
          八十八年十月間連同其餘一百餘紙支票一同賣給「張文展」，總價三萬六
          千元，並非賣給本件被告乙○○，但伊交付支票給「張文展」時被告有在
          場，彼二人係一起來、一起走，「張文展」稱其係以賣芭樂票為業，由於
          伊交票時，有表明票主黃福來是伊姐夫，他們不相信，伊還拿股單給他們
          看，還有伊的殘障手冊，其中伊的殘障手冊還是被告拿去影印的等語（見
          警訊卷證人董俊吉之偵訊筆錄、偵查卷第二一至二二頁）；另證人甲○○
          亦於警訊時證稱：被告乙○○即係拿該支票作為給付伊貨款之人，且於八
          十九年六月十三日警方訊問被告乙○○筆錄時，有叫伊到現場指認乙○○
          是否拿該張支票當貨款之人，當時被告即以很兇的口吻叫伊認清楚，使伊
          害怕不敢當場指認。當天晚上六時許，被告打電話給伊說貨物放在華國飯
          店附近巷口，叫伊自行取回，並叫伊不可亂講話。至於「洪定國」名片亦
          係被告乙○○拿給伊的，名片後面另有用鉛筆寫上家中電話：00000
          00，現較模糊了，所以另填寫在伊之電話簿上，伊曾打該電話找「洪定
          國」，一自稱係其叔叔之男子接聽，說不在家，即掛上電話」等語（見警
          訊卷證人甲○○之偵訊筆錄），並經提出「洪定國」名片乙紙為證。嗣經
          警依據「洪定國」名片上之行動電話（即0000000000、000
          0000000號）分別向泛亞電信、台灣大哥大等公司函查客戶資料後
          ，均經前開電信公司函覆該門號申請人為被告乙○○等情，有上開電信公
          司函覆之用戶基本資料二份附於警訊卷可證，而有線電話門號（○六）0
          000000號，亦確為被告所使用之連絡電話，復為被告所是認，並經
          載明於被告歷次經警訊問之偵訊筆錄上，則證人董俊吉、甲○○之前揭證
          述情節即足以說明如附表所示支票之轉讓過程，並核與前揭名片、電話用
          戶查詢資料相符，自足堪採信。雖證人甲○○在檢察官偵訊時改稱：拿偽
          造支票向其購物之人好像不是被告，那人比較瘦、比較白云云（見偵查卷
          第六十一頁背面），然此係因其已取回貨物，且其不願得罪被告而翻異前
          揭證述，自無足取信。
    （三）綜上所述，參互印證，顯見被告明知如附表所示之支票係證人董俊吉所竊
          並經他人偽造支票必要記載事項之物，竟仍予收受，嗣再持該偽造之支票
          向證人甲○○購買貨品，乃被告另以前詞置辯，洵屬推諉飾卸之詞，並無
          足取信。準此，本件事證已臻明確，被告犯行堪以認定，自應依法論科。
二、核被告乙○○所為，係犯刑法第三百四十九條第一項之收受贓物罪及同法第二百
    零一條第二項之行使偽造有價證券（公訴人於起訴書雖未敘及被告所涉刑法第三
    百四十九條第一項之收受贓物罪，惟其起訴之犯罪事實內，則清楚載明被告已知
    悉該票係董俊吉所竊取之支票，是被告既有贓物認識而予以收受，自符合前開贓
    物罪之構成要件，故此應為公訴人漏引所致，僅附此敘明。），至其行使偽造有
    價證券之行為，當然含有詐欺之性質，故不另論詐欺。至被告所犯上開贓物及行
    使偽造有價證券二罪間，有方法結果之牽連關係，應從一較重之行使偽造有價證
    券罪論處。末查，被告於八十五年間，因違犯槍砲彈藥刀械管制條例案件，經本
    院判處有期徒刑六月確定，並於八十五年七月十二日易科罰金執行完畢乙節，有
    台灣高等法院被告全國前案記錄表乙份附卷可稽，其於五年內，再犯本件有期徒
    刑以上之罪，為累犯，應依法加重其刑。爰審酌被告素行不佳，併其本件犯罪之
    動機、目的、對金融管理秩序所生危害、犯罪所得利益非鉅，且所得貨品業經返
    還證人甲○○，惟犯後猶砌詞推諉且無悔意等一切情狀，量處如主文所示之刑，
    以資懲儆。另上開偽造之支票及印文應分別依刑法第二百零五條、二百十九條規
    定宣告沒收。
據上論斷，應依刑事訴訟法第二百九十九條第一項前段，刑法第三百四十九條第一項
、第二百零一條第二項、第二百零五條、第二百十九條、第五十五條、第四十七條，
罰金罰鍰提高標準條例第一條前段，判決如主文。
中      華      民      國    九十      年      十      月      二      日
                                  臺灣臺南地方法院刑事第五庭
                                          法  官  林彥君
右正本證明與原本無異。
如不服本判決，應於判決送達後十日內，向本院提出上訴狀。
                                          書記官  黃傳鈞
中      華      民      國    九十      年      十      月      二      日
附錄本案論罪科刑法條全文：
刑法第三百四十九條第一項：
  收受贓物者，處三年以下有期徒、拘役或五百元以下罰金。
刑法第二百零一條第二項：
  行使偽造、變造之公債票、公司股票或其他有價證券，或意圖供行使之用，而收集
  或交付於人者，處一年以上七年以下有期徒刑，得併科三千元以下罰金。
【附表】
┌──┬─────┬────────┬──────┬──────┬────
│編號│支票號碼  │發票日          │發票人      │付款人      │面額
├──┼─────┼────────┼──────┼──────┼────
│  一│HB0000000 │八十九年三月五日│情韻服飾有限│第一商銀南台│200000元
│    │          │                │公司黃福來  │南分行      │
└──┴─────┴────────┴──────┴──────┴────


司法院資訊處製作；財團法人民間司法改革基金會備份。
